---
title: "Operations basiques"
author: "Valentin Henriot"
date: "12/17/2020"
output: html_document
---

```{r setup, include=FALSE}
knitr::opts_chunk$set(echo = TRUE)
```

Gestion des titres et du texte

# Coucou Mathilde

## Coucou Mathilde

### Coucou Mathilde

Coucou Mathilde 

*Coucou Mathilde*

**Coucou Mathilde**

```{r addition}
1+1
```

# Définir les variables de l'environnement 

```{r}
x <- 2
y <- 5
x*y
```

# Importer un jeu de données

On appelle la librairie ReadR

```{r}
library(readr)
```

## Première méthode

On écrit le chemin du fichier complètement.

```{r message=FALSE}
#Titanic <- read_csv("~/Desktop/ProjectR/DataBase/testTitanic.csv")
```

## Deuxième méthode 

On va appeler le document : Mettre le jeu de données dans le dossier où se trouve notre document puis définir le dossier sur Working Directory (More -> Set as working directory).

```{r message=FALSE}
Titanic <- read_csv("testTitanic.csv")
```

## Troisième méthode 

Cliquer sur le fichier, puis import dataset, puis recopier le chemin du fichier 

# Explorer le jeu de données

Voir le jeu de données dans son intégralité dans un nouvel onglet, fonction View :

```{r}
View(Titanic)
```

Tips : Il est préférable d'entre ce code directement dans la console pour éviter de lire ce code à chaque fois que le document est knitté.

Pour voir les 10 premières lignes du jeu de données, fontion head :

```{r}
head(Titanic, n = 10L)
```

Pour voir les 10 dernières lignes du jeu de données, fonction tail :

```{r}
tail(Titanic, n = 10L)
```

L'argument 'n = ' peut être modifié pour faire apparaitre plus ou moins de lignes. Ici, il est défini sur 10.

Pour voir le jeu de données en intégralité dans le même onglet, on utilise la fonction print :

```{r}
print(Titanic)
```

Pour voir le type des variables, fonction str :

```{r}
str(Titanic)
```

