---
title: "Operations basiques"
author: "Valentin Henriot"
date: "12/17/2020"
output: html_document
---

```{r setup, include=FALSE}
knitr::opts_chunk$set(echo = TRUE)
```

Gestion des titres et du texte

# Coucou Mathilde

## Coucou Mathilde

### Coucou Mathilde

Coucou Mathilde 

*Coucou Mathilde*

**Coucou Mathilde**

```{r addition}
1+1
```

# Définir les variables de l'environnement 

```{r}
x <- 2
y <- 5
x*y
```

# Importer un jeu de données

On appelle la librairie ReadR

```{r}
library(readr)
```

## Première méthode

On écrit le chemin du fichier complètement.

```{r message=FALSE}
Titanic <- read_csv("~/Desktop/ProjectR/DataBase/testTitanic.csv")
```

## Deuxième méthode 

On va appeler le document : Mettre le jeu de données dans le dossier où se trouve notre document puis définir le dossier sur Working Directory (More -> Set as working directory).

```{r message=FALSE}
AutreTitanic <- read_csv("testTitanic.csv")
```

## Troisième méthode 

Cliquer sur le fichier, puis import dataset, puis recopier le chemin du fichier 

