---
title: "Graphiques avec ggplot2"
author: "Valentin Henriot"
date: "12/24/2020"
output: html_document
---

```{r setup, include=FALSE}
knitr::opts_chunk$set(echo = TRUE)
```

# Les graphiques sous R

Lorsqu'on réalise une étude sur les données, il est très utile d'utiliser la représentation graphique pour que les données soient "plus parlantes". Nous allons donc voir dans ce tutoriel les différentes méthodes pour réaliser des graphiques via R.

## Les graphiques de base

R permet de faire des graphiques assez rapidement et facilement sans l'utilisation d'une librairie. Nous allons donc voir dans un premier temps les graphiques proposés "nativement" par R.

R propose librement des jeux de données, pour savoir quels sont les jeux de données proposés par R, il suffit d'entrer la commande suivante dans la console : data()

Ici, nous utiliserons le jeu de données mtcars.

```{r}
mtcars
```


## Graphique à une variable avec le package graphics

Nous allons maintenant réaliser un histogramme concernant la puissance des véhicules du df.

```{r}
hist(mtcars$hp)
```

Ici, nous pouvons voir la fréquence liée aux puissances en chevaux des véhicules du df. Concrétement, nous voyons que le df contient 19 véhicules dont la puissance est comprise entre 50 et 150 chevaux, 11 entre 150 et 250 et seulement 2 entre 250 et 350.  
Ce type de graphique permet d'avoir une vue globale de nos données sur une variable en particulier.

```{r}
boxplot(mtcars$hp)
```

Une autre façon de représenter la fréquence des valeurs d'une variable appelée boxplot (boite à moustaches en français). Ici, nous voyons que la majorité des valeurs sont comprises entre 100 et 180 chevaux (environ). La médiane est matérialisée par le trait noir. La "boite" contient 50% des valeurs de notre df. Les traits en pointillés matérialisent le 1er et le 3eme quartile. Le petit rond indique une valeur "extrème".


## Graphique à plusieurs variables avec le package graphics

Précédemment, nous avons vu des graphiques ayant pour but de mesure la fréquence des valeurs pour une variable. Maintenant, nous allons voir comment générer des graphiques prenant en compte deux variables pour faire des analyses plus "poussées".

```{r}
plot(x = mtcars$hp, y = mtcars$qsec, main = "Comparaison qsec et hp")
```

Ici, nous pouvons comparer le temps pour parcourir un quart de miles par rapport au nombre de chevaux du véhicule. La tendance qui semble se dégager du graphique est que plus un véhicule est puissant, moins le temps pour parcourir un quart de miles sera élevé.  
L'argument main permet de mettre un titre au graphique.
NB : pour comprendre les variables du jeu de données, il suffit de marquer le code suivant dans la console : ?mtcars

```{r}
plot(mtcars[, 1:3])
```

Il est également possible de spécifier plusieurs variables pour générer un graphique, permettant d'avoir une analyse plus globale. Ici, sans rentrer dans les détails, nous pouvons voir que quand le nombre de cylindres augmente les valeurs de mpg descendent (ce qui veut dire que la voiture fait moins de miles avec un galon, le galon représentant environ 4,55 litres d'essence).  
À l'inverse, quand le nombre de cylindres augmente, les valeurs de la variable disp augmentent (disp représentant la pression des pistons).

Maintenant, nous allons voir comment personnaliser les graphiques. Pour ce premier exemple, nous souhaitons avoir le nom des véhicules qui apparait sur l'axe Y et la puissance sur l'axe X.

Toutefois, nous remarquons que notre df ne contient pas de nom de colonne pour les noms de véhicule, en effet, il ne s'agit pas d'une colonne à proprement parler mais il s'agit du nom des lignes. 

```{r}
mtcars$name <- rownames(mtcars)
```

Ici, nous indiquons à R de créer une colonne appelée name contenant le nom des véhicules.

```{r}
barplot(mtcars$hp, names.arg=mtcars$name, horiz=TRUE, las=1, cex.names=0.5)
```

Nous avons ici un graphique indiquant le nombre de chevaux pour chaque véhicule. Toutefois, le graphique n'affiche pas les données de manière croissante ou décroissante. Nous verrons plus tard comment régler ce problème simplement via ggplot2.

Les arguments utilisés dans le code sont les suivants :
- mtcars$hp indique la variable que nous souhaitons définir pour l'axe X.
- names.arg indique les noms que nous souhaitons faire apparaitre pour l'axe Y.
- horiz=TRUE indique de mettre les "barres" à l'horizontale
- las=1 indique que les noms de l'axe Y doivent être à l'horizontale
- cex.names indique la taille de police des noms de l'axe Y

Nous allons voir une dernière fonctionnalité du package graphics (bien qu'il en existe encore des centaines mais il est impossible de toutes les couvrir au travers d'un seul tuto).

```{r}
par(mfrow=c(2,2), mar=c(2,5,2,1), las=1)
plot(x = mtcars$hp, y = mtcars$qsec, main = "Titre 1")
boxplot(mtcars$hp, main = "Titre 2")
plot(x = mtcars$wt, y = mtcars$mpg, main = "Titre 3")
boxplot(mtcars[,1:3], main = "Titre 4")
```

La fonction par permet de définir les paramètres qui seront appliqués sur tous les graphiques.
- mfrow indique les dimensions (2 par 2 donc 4 graphiques)
- mar pour définir les marges entre les graphiques
- las=1 pour indiquer que les valeurs sur l'axe des Y doivent être à l'horizontale

Ainsi, en procédant avec la fonction "par", on gagne du temps car on définit une seule fois les paramètres et il est inutile de les repréciser dans les codes qui suivent.


# Graphiques avec ggplot2

La librairie ggplot2 permet de faire des graphiques plus détaillés et ce, de manière plus simple. Nous allons donc consacrer cette seconde partie à ggplot2.

NB : il est conseillé d'installer l'addins ESQUISSE pour gagner du temps sur la création de graphique via ggplot2.


## Graphiques basiques

Nous allons voir comment créer les mêmes graphiques qu'à l'aide du package graphics sur la partie précédente.
Ici, nous utiliserons la fonction qplot (pour quick plot) du package ggplot2.

```{r message=FALSE}
library(ggplot2)
qplot(hp, qsec, data = mtcars)
```

Nous avons un graphique qui ressemble à celui du package graphics. Néanmoins, ggplot2 permet plus de modifications que le package graphics. Nous allons donc voir quelques une de ses spécificités.

```{r}
qplot(hp, qsec, data = mtcars, colour = mpg)
```

Ici, nous indiquons via l'argument "colour", la variable que nous choisissons pour définir la couleur. Dans notre cas, nous voyons que plus une voiture est puissante et rapide, plus elle consomme.  
Indiquer une couleur permet de faire une analyse plus approfondie et plus "parlante".

Nous aurions également pu spécifier une taille des points à la place des couleurs, pour faire cela, nous utilisons le code suivant.

```{r}
qplot(hp, qsec, data = mtcars, size = mpg)
```

Nous avons donc une taille des points qui varie en fonction de la valeur de la variable "mpg". Nous aurions pu également rajouter l'argument couleur soit sur une autre variable, soit sur la variable "mpg".

Si nous souhaitons réaliser une analyse comportant plusieurs graphiques, nous pouvons utiliser le code suivant.

```{r}
qplot(mpg, wt, data = mtcars, facets = vs ~ cyl, size = carb)
```

Ici, nous basons notre analyse sur les variables mpg et wt. Nous indiquons à R via l'argument "facets", les deux autres variables que nous souhaitons utiliser pour l'analyse, ici "vs" et "cyl".  
La variable cyl est en haut, la variable vs est sur la droite. Enfin, nous avons également spécifié que la taille des points devait prendre en compte les valeurs de la variable carb.

Nous allons maintenant réaliser un nouveau type de graphique.  
Pour faire cela, nous allons utiliser un nouveau jeu de données.

```{r}
Orange
```

Nous avons ici un jeu de données concernant la circonférence des arbres au fil des années. La colonne Tree indique le "numéro" de l'arbre, la colonne "age" indique l'âge de l'arbre, la colonne "circumference" indique la circonférence de l'arbre.

Nous allons tenter de réaliser un graphique en courbe sur l'arbre numéro 1 pour voir son évolution au fil des années.

```{r}
ggplot(Orange, aes(x = age, y = circumference)) + 
  geom_line()
```

Ici, nous remarquons que nous avons un problème car le graphique prend en compte l'ensemble des arbres alors que nous voulions nous focaliser sur l'arbre numéro 1. Alors, comment procéder pour avoir uniquement l'arbre n°1 ?

Il existe plusieurs méthodes pour se focaliser uniquement sur une valeur d'une variable, ici nous en verrons deux (dont une déjà vue précédemment).

```{r message=FALSE}
library(dplyr)
Orange %>% filter(Tree=="1") %>% ggplot(aes(x = age, y = circumference)) + 
  geom_line()
```

Comme vu dans les précédentes leçons, nous utilisons la fonction filter pour nous focaliser sur la valeur 1 de la variable "Tree".  
Pour expliquer le code ci-dessus : nous appelons le jeu de données, nous le filtrons sur la valeur voulue, ensuite nous utilisons ggplot, en n'oubliant pas de retirer "Orange" du code ggplot car sinon nous allons réappeler le jeu de données dans son intégralité alors que nous venons de le filtrer.

Comment faire si nous souhaitons réaliser ce graphique sans utiliser la fonction filter ?  

```{r}
ggplot(subset(Orange, Tree==1), aes(x = age, y = circumference)) + 
  geom_line()
```

Ici, nous avons réalisé le même graphique mais sans passer par l'appel de la fonction filter. Nous avons indiqué via la fonction subset que nous souhaitions nous focaliser sur le dataframe Orange, puis sur la valeur 1 pour la variable Tree.

Comment faire si nous souhaitons voir l'ensemble des valeurs sur le graphique avec une ligne pour chaque valeur ?

```{r}
ggplot(Orange, aes(x = age, y = circumference, group = Tree, color = Tree)) + 
  geom_line()
```

Ici, nous précisons via "group" que nous souhaitons une ligne par "Tree" et que la couleur "colour" doit être différente entre les "Tree".  
NB : nous remarquons que la légende n'est pas dans l'ordre, cela est du au fait que la variable Tree n'est pas au format numérique. Ici donc, R ne peut pas classer ces valeurs par ordre ascendant ou descendant.

**Exercice :** Réaliser la manipulation pour mettre la variable "Tree" au format numérique (la réponse est très facilement trouvable sur internet et vous serez souvent amené à aller sur StackOverFlow ou d'autres sites pour trouver la réponse à vos questions, c'est donc l'occasion d'effectuer votre première recherche).

Il est également possible de faire apparaitre un graphique pour chaque arbre.

```{r}
ggplot(Orange) +
 aes(x = age, y = circumference, color = Tree) +
 geom_line() +
 facet_wrap(vars(Tree))
```

Nous avons ajouté l'argument facet_wrap qui permet de créer un graphique pour chaque valeur de la variable Tree.


## Personnalisation de graphiques

Nous allons maintenant voir comment personnaliser un graphique (ajouter un titre, changer le thème, modifier les couleurs, modifier la légende, ajouter une source, etc).

```{r}
ggplot(Orange, aes(x = age, y = circumference)) + 
  geom_line(aes(color = Tree)) +
  labs(y = "Circonférence", x = "Âge", title = "Évolution de la circonférence des arbres", caption = "Source: Jeu de données R") +
 ggthemes::theme_stata() # installer le package ggthemes au préalable
```

Nous avons repris le même code que précédemment. Cette fois, nous avons ajouté l'argument "labs" qui permet de modifier certaines options du graphique.  
- y et x représentent les noms que nous souhaitons donner aux axes
- title représente le titre à donner au graphique
- caption représente une annotation qui permet de citer la source des données ou l'auteur, etc
- ggthemes::theme_stata() permet de changer le thème, ici nous avons choisi "theme_stata" mais il en existe de nombreux autres.

Maintenant, tentons de modifier la couleur du graphique.

```{r}
ggplot(subset(Orange, Tree==1), aes(x = age, y = circumference, color = "RED")) + 
  geom_line()
```

Ici, nous avons indiqué à R que nous souhaitions que la couleur du graphique soit rouge. Toutefois, nous remarquons ici que la légende n'a pas de sens puisque nous avons uniquement une variable sur laquelle nous nous focalisons.

Pour supprimer la légende, il suffit d'entrer le code suivant :

```{r}
ggplot(subset(Orange, Tree==1), aes(x = age, y = circumference, color = "RED")) + 
  geom_line() +
  guides(color = FALSE)
```

Grâce à l'argument "guides", nous avons indiqué que nous ne souhaitions pas de légende pour l'argument "colour". Si la légende avait été basée sur un autre argument que "colour" et que nous souhaitions la supprimer, nous aurions alors rentré : guides(autreargument = FALSE).

Il est également possible de modifier le titre de la légende et son contenu par une manipulation un peu plus complexe.

```{r}
ggplot(subset(Orange, Tree==1), aes(x = age, y = circumference, color = Tree)) + 
  geom_line() + 
  labs(color = "Nouvelle légende") +
  scale_color_manual(labels = "Arbre 1", values = "Red")
```

Pour pouvoir réaliser un changement de titre de la légende, nous avons utilisé l'argument labs et nous avons spécifié que le titre de la légende devait être "Nouvelle légende". Ensuite, nous avons indiqué via l'argument scale_color_manual, que le label de la légende devait être "Arbre 1" et que la couleur devait être rouge via "values".
NB : parfois R est peu intuitif comme c'est le cas ici, nous spécifions la couleur rouge non pas au travers de l'argument color mais de l'argument "values".

## Créer un thème unique à dupliquer sur tous les graphiques
À voir si peertinent